【裁判字號】    90,上更(一),69
【裁判日期】    900912
【裁判案由】    偽造有價證券
【裁判全文】
臺灣高等法院臺南分院刑事判決            九十年度上更(一)字第六九號      Ｃ
      上  訴  人
      即  被  告  周  國  勝
      選任辯護人  林  瑞  成
      上  訴  人
      即  被  告  乙  ○  ○
      右二人共同
      指定辯護人  本院公設辯護人  戊  ○  ○
右上訴人等因偽造有價證券案件，不服臺灣台南地方法院八十六年度訴字第一九○二
號中華民國八十七年七月三日第一審判決（起訴案號：臺灣台南地方法院檢察署八十
六年度營偵字第二○一四號），提起上訴，判決後，經最高法院發回更審，本院判決
如左：
      主      文
原判決撤銷。
周國勝、乙○○、庚○○共同意圖供行使之用，而偽造有價證券，周國勝、乙○○各
處有期徒刑年陸月，庚○○處有期徒刑年月。扣案如附表所示之物及八十六年
七月廿五日房屋租賃契約上偽造之黃金輝署名均沒收。
      事      實
一、甲○○（即周國勝，起訴書誤載為周蓮安）於民國（下同）八十六年八月間，與
    綽號「雞蛋仔」之不詳姓名之成年男子，共同意圖供行使之用而偽造有價證券美
    及大陸人民幣，先推由綽號「雞蛋仔」與乙○○商談偽造有價證券美鈔及大陸人
    民幣事宜，乙○○又找印刷技術較好之庚○○洽談印製偽造之美鈔及人民幣後，
    即由甲○○、綽號「雞蛋仔」、乙○○及庚○○等四人，共同基於意圖供行使之
    用而偽造有價證券美鈔及人民幣之犯意聯絡，自八十六年八月間某日起，由甲○○負責出資及仲介販賣，綽號「雞蛋仔」負責仲介販賣偽造之美鈔及人民幣並監
    督偽造美鈔及人民幣之成品之完成，乙○○負責購買印製所需之機械、原料及找
    尋（即承租）印刷場地，庚○○負責印刷、裁紙及搬運，並由乙○○提供台南市
    ○○路○段二一八巷七十五號其住居處所及另由庚○○依乙○○之指示，假冒黃
    金輝名義於八十六年七月廿五日向蔡炎松承租同路七段七十四號處所，而以黃金
    輝名義與蔡炎松訂立房屋租賃契約，租期自八十六年七月廿五日起至八十七年七
    月廿四日為止，為期一年，將該租約交由蔡炎松收執提出行使，足以生損害於蔡
    炎松及該黃金輝。乙○○及庚○○即利用上開處所以照相翻拍、製作鋼版等手法
    ，印製偽造有價証券美鈔及人民幣，於八十六年十月十九日完成樣品，並於同年
    月廿三日晚上送至不知情之文聖印刷廠裁紙，嗣於八十六年十月二十四日零時許
    ，乙○○及庚○○二人將裁好之美鈔成品，帶其中之二本（約二百張）面額一百
    元之偽造美鈔，至台南市○○路一五八巷阿泰檳榔攤交予「雞蛋仔」看成品，回
    程途中為新營憲兵隊查覺，當場捕獲乙○○及庚○○並分別持搜索票，前往上址
    追查，並在上址扣得乙○○所有供偽造有價證券用之如附表所示編號十一至十三
    之物及偽造之有價證券及器械、原料之如附表所示編號一至十之物。
二、案經新營憲兵隊移送台灣台南地方法院檢察署檢察官偵查起訴。
      理      由
一、訊之上訴人即被告乙○○、庚○○固坦承有於右揭時地印製偽造美鈔及人民幣之
    情事，惟均矢口否認有何偽造美鈔及人民幣之犯行，被告乙○○辯稱：本件偽造
    之紙鈔（即人民幣及美鈔）並未完成，還在打樣，並未量產云云；被告庚○○辯
    稱：伊只是負責印刷，是後來才知道是印偽鈔云云；上訴人即被告甲○○未經到
    庭，其於原審辯稱：伊不認識乙○○，且乙○○於八十六年十月廿四日被捕時，
    伊人在大陸，綽號「雞蛋仔」係伊兄之朋友邀伊兄合夥做茶葉生意，打電話至大
    陸向伊借錢，伊並未參與印製偽鈔之情事云云。
二、惟查：
（一）被告乙○○於憲兵隊偵訊時坦承供稱：「伊剛作成，還沒有銷出去，是打算由
      「雞蛋仔」及「周仔」即甲○○等人幫伊仲介獲利」、「伊在今天（即八十六
      年十月廿四日）凌晨零時三十分左右，庚○○裁好美鈔成品，伊與庚○○帶了
      二本（約二百張）面額一百元之偽造美鈔至台南市○○路一五八巷口阿泰檳榔
      攤後交給『雞蛋仔』看貨貨色」等語（以上詳參新營憲兵隊偵查卷第十一頁）
      。又被告庚○○於憲兵隊中供稱：「伊只負責印刷部分，其材料機器設備皆由
      乙○○負責提供」、「伊於十九日晚間完成樣品，並於十月二十三日晚間十一
      時，親自前往台南市○○路之文聖印刷廠裁紙」、「伊裁紙時文聖老闆並不在
      場，不知道在裁偽鈔」等語（以上均詳參新營憲兵隊偵查卷第十三頁），此外
      ，並有偽造面額一百元之美鈔一八一００張（經送鑑定詳如後述之五）、偽造
      面額二十元之美鈔一張、偽造美鈔照片版九十張、偽造美鈔鋁製浮印版一張、
      偽造美鈔鋁版十四張、鈔票真偽檢測器一台、面額二十元美金真鈔一張（供做
      樣本用）扣案可稽及大型沖片機、大型照相機、複片機、曬片機、印刷機、碎
      紙機各一台，扣案可證，再參以扣案之美鈔成品在外觀上已足以使人信以為真
      ，亦有照片附卷可參，至其品質優劣，於犯罪之成立並無影響，足認被告乙○○、庚○○偽造其中之美鈔已足使人信以為真，堪以認定，雖被告乙○○辯稱
      ：偽造之紙鈔（即美鈔部分）並未完成，還在打樣，並未量產云云，及被告庚○○辯稱：伊只是負責印刷，是後來才知道是印偽鈔云云，均為卸責之詞，不
      足採信。
（二）又被告乙○○於憲兵隊偵查時即供稱：印製好之偽鈔是準備交由「雞蛋仔」、
      「周仔」等人仲介銷售，而這張甲○○之口卡片是周仔本人無誤等語（詳參新
      營憲兵隊偵查卷第十頁反面），又於偵查中供稱：是一位姓周，名字不知道，
      其他的都叫綽號，我看過口卡片確實是甲○○沒錯等語（詳參偵查卷第二十二
      頁反面），再於原審訊問時猶稱：庭上之甲○○即是其所指稱之「周仔」即甲○○等語（詳參原審卷第六十頁、八十六年十二月廿六日訊問筆錄），又供稱
      ：伊只和「周仔」見一次面，其他都是綽號「雞蛋仔」和伊接洽，他和口卡的
      人很像等語（詳參原審卷第七十六頁八十七年一月二十一日訊問筆錄），被告
      乙○○本有見過甲○○本人，又在原審經當庭令其指認，亦為相同之陳述，又
      證人己○○（即本案憲兵隊之承辦人）於原審亦到庭證稱：大約在八月份，綽
      號「雞蛋」之男子，就出現與乙○○談及買機器之事，乙○○說錢不要「雞
      蛋」想辦法找「周董」拿錢，．．．後來乙○○找到房子在台南市○○路○段
      七十四號，開始由乙○○找印刷工人庚○○印刷，自八月份開始印刷．．伊等
      於八十六年十月廿四日監聽到乙○○與庚○○要找裁紙機之機器，就採取監控
      並因而查獲「周仔」（周董）即係甲○○，於跟監時有在優先（鮮）餐飲店看
      過甲○○與乙○○在交談等語（詳參原審卷第九十一頁、八十七年三月十六日
      訊問筆錄第九十八頁八十七年四月十四日訊問筆錄）而甲○○確曾與乙○○同
      車至該餐飲店，並據甲○○在本院前審供述無訛（本院前審卷第四十九頁）。
      己○○於本院前審復證稱：跟監發現乙○○與「雞蛋」常見面，有時甲○○也
      有出面。有一次在台南市○○路優鮮飲店跟監發現一白色福斯汽車開至周蓬安
      家等語（第四十四頁）。而被告甲○○亦坦承有輛白色福斯汽車（本院前審卷
      第四十九頁反面），又被告雖又稱「雞蛋仔」欲向伊借錢經營茶葉生意，證人
      即被告之兄周國禎於本院前審雖亦證述「雞蛋仔」邀伊合夥做茶葉生意，伊推
      辭介紹予甲○○，並告知甲○○在大陸之電話云云。惟依電話監聽譯文所載，
      同年八月廿一日至同月廿六日間，被告與「雞蛋仔」通話，提及「先拿五萬元
      回去，叫機械那裏先『按著』（意指稍寬待），有事再打手機」等語，由談話
      內容可知彼此已手合作，所稱機器係指茶葉烘培機及「雞蛋仔」向其借款云
      云，自非可取。證人周國禎所供要屬事後迴護被告之詞，亦不足採。被告等之
      犯行，堪以認定。
（三）又被告乙○○與庚○○分別辯稱在新營憲兵隊所供不實在，因被刑求云云，乙○○亦於本院更審時陳稱：他們（指新營憲兵隊）是以電燈泡電伊，且伊眼睛
      被遮住，根本就沒有傷云云，庚○○亦於本院更審時陳稱：他們是以手把伊下
      體抓住的云云，惟經本院傳訊當時訊問被告庚○○之丙○○，否認刑求之情事
      後，被告庚○○竟陳稱：其不知道是否為證人丙○○所訊問等語（見本院更審
      卷九十年四月二十七日之訊問筆錄），查被告庚○○果被刑求，豈無深刻印象
      ，況被告庚○○於憲兵隊訊畢之當日（即八十六年十月二十四日）移送檢察官
      訊問時亦表示其在憲兵隊所實在，且請求給與自新之機會（見偵查卷第五頁背
      面、第六頁），至訊問乙○○時擔任紀錄之丁○○（現任地方法院之法官），
      於本院囑託訊問時亦陳明：其等將被告帶回憲兵隊後，被告庚○○是在自由意
      識下陳述，因無績效壓力，沒有必要刑求被告，偵訊之辦公室非密閉空間，所
      以不可能刑求被告等語（見本院囑託於九十年六月四日之訊問筆錄），而證人
      己○○亦陳稱：被告乙○○、庚○○是在其等偵訊室內訊問，在場的除其以外
      ，尚有丁○○、調查官安皇榮在場，陸續還另有其他人在場，但訊問過程中，
      沒有刑求取供，這個案子是人贓俱獲，所以沒有必要這麼做，伊等也不會這麼
      做等語（見本院囑託福建金門地方法院於九十年四月二十日之訊問筆錄），而
      被告乙○○於檢察官訊問時亦未曾指述在憲兵隊有受刑求之情事，有偵查筆錄
      可稽，顯見被告乙○○、庚○○所陳刑求乙節並不實在，不足採信。
（四）又被告庚○○確受乙○○之指示，以「黃金輝」之名義向出租人蔡炎松承租，
      上開偽造處所於租約上書寫承租人黃金輝，亦經被告庚○○於本院更審時直承
      無訛（見本院九十年二月二十七日訊問筆錄）。並有書寫承租人黃金輝住居所
      台北市○○路九三○號，身分證編號：Ｚ000000000號之房屋租賃契
      約影本在卷可憑（見偵查卷第三十三頁以下）。被告庚○○雖稱黃金輝係其綽
      號，惟衡以租約上所載其住居所及身分證統一編號均屬虛構，其係故為偽造甚
      明。
（五）次查，被告等偽造上開之美鈔，其中取樣送鑑之面額一百圓美鈔號碼均相同、
      其紙張、油墨、印版等特徵均與真鈔不同，經判定係偽鈔無訛，有法務部調查
      局鑑定通知書九十年五月一日（九０）陸（二）字第九００二四五八九號函暨
      鑑定結果可據，惟該鈔票乍看之下，頗似真鈔，如混同合用，除為專業辨識或
      銀行界服務之人外，一般人難以立辨其真偽，並有上開偽鈔附卷可稽。即被告
      乙○○於原審亦陳稱伊印製之東西（指偽製美鈔）表面上一般人覺得好像已完
      成，．．等語，已足以使人混淆真假，可以明瞭，矧如未完成，何以量產化印
      製一百元偽鈔達一萬八千一百張。至其外觀並無玩具鈔票字樣，亦非辯護人所
      陳似玩具鈔票云云，難認無以假亂真之意圖。
（六）又被告乙○○雖曾於憲兵隊陳稱：伊手頭不便而偽造美鈔，準備交綽號「雞蛋
      仔」及「周仔」之甲○○仲介銷售（見憲兵隊卷第十頁背面、第十一頁）；於
      偵查中又稱：偽造美鈔之鋁板是甲○○寄放在伊處，伊叫庚○○印的（偵查卷
      第五頁背面）；於原審又稱：伊是透過中間一名叫「雞蛋仔」的聯絡，伊不曾
      與甲○○直接聯絡，甲○○也未到過伊等工廠（原審卷第六十頁背面）；又稱
      ：伊只和「周仔」見一次面，其他都是綽號「雞蛋」和伊接洽，（他指甲○○
      ）與口卡片的很像（同上卷第七十六頁）；又稱：綽號「雞蛋仔」說若出事，
      幕後老闆就是「周仔」，事實上伊不知「周仔」是何人（同上卷第八十三頁背
      面）；又稱伊未與甲○○聯絡過（同上卷第一０六頁）；於本院又稱：未和甲○○接洽，．．都和「雞蛋仔」接洽，伊似看過甲○○，又似未看過，．．，
      伊不知道「周董」是否甲○○，可能是「雞蛋仔」為自己取的，「周仔」可能
      是「雞蛋仔」所扮演的另一角色（本院前審卷第三十五頁背面、第三十六頁）
      。經查：查獲當天，工廠內只有被告乙○○、庚○○二人，周蓬安與「雞蛋仔
      」均不在場，「雞蛋仔」不是線民，是在通訊跟監時，伊等聽到之名字，他們
      一開始由甲○○找乙○○再找庚○○，後來甲○○、乙○○、「雞蛋仔」三人
      在跟監時，有看到他們一起講話，當時沒有拍照，但是從通訊監察裡面，有顯
      示他們三人約好要見面，見面當時伊等有派憲兵邱崇瑋、蔡宗仁去跟監，他二
      人有看到周等三人，印象中亦有周與「雞蛋仔」交談有關偽造有價證券之犯行
      等語，迭經證人己○○於原審及本院囑託訊問中證實（見原審卷第九十八頁、
      本院九十年五月二十三日收文之福建金門地方法院同年四月二十日訊問筆錄）
      。顯見所稱「周仔」、「周董」即係甲○○，嗣被告乙○○雖又改稱周董可能
      是「雞蛋仔」所扮演之另一角色，事實上伊不知「周仔」是何人．．云云，皆
      顯係事後迴護被告甲○○脫罪卸責之詞，應以被告乙○○於案發時初供記憶較
      真實之陳述為正確。
      綜上所述，被告等上開所為辯解，無非臨訟避就之詞，委無足取。被告等之犯
      行，洵堪認定。
三、按美鈔非現行本國使用鈔券，係有價證券，被告甲○○、乙○○、庚○○、與真
    實姓名不詳綽號「雞蛋仔」之成年男子偽造美鈔，核其所為，係犯刑法第二百零
    一條第一項之偽造有價證券罪。又本件渠等雖自八月份起即為開始印製之工作，
    然至十月廿三日（即被查獲之前一天）始完成裁紙，其等之前行為均屬偽造有價
    證券之前置工作，自無連續犯之問題，公訴人認係連續犯，尚有未冾。又被告甲○○、乙○○、庚○○及綽號「雞蛋仔」者就上開犯行間，均有犯意聯絡及行為
    分擔，皆為共同正犯。至人民幣部分，並未偽造完成，而僅係半成品（只完成半
    面）有人民幣半成品扣案及照片附卷為憑，就未完成之有價證券，刑法復無處罰
    未遂犯之規定，自不成立上開罪名。又被告庚○○受乙○○之指示以假冒「黃金
    輝」名義、及地址、身分證統一編號向案外人蔡炎松承租房屋訂約，自足以生損
    害於蔡炎松及該「黃金輝」，所為係犯刑法第二百十六條、行使第二百十條之偽
    造私文書罪。其偽造黃金輝之署名，為偽造私文書之部分行為，又偽造私文書後
    持以行使，其偽造之低度行為，亦均為行使之高度行為所吸收，均不另論罪。被
    告庚○○、乙○○間就行使第二百十條之偽造私文書罪間，有犯意聯絡及行為之
    分擔，均為共同正犯。且與上開所犯之偽造有價證券罪間，有方法結果之牽連關
    係，應從較重之上開偽造有價證券罪處斷。公訴人雖漏未論究被告庚○○、乙○○間行使偽造私文書罪，惟因與上開偽造有價證券罪間，有裁判上一罪不可分之
    關係，為公訴人起訴效力所及，本院自得一併審理。至甲○○、及綽號「雞蛋仔
    」者，就上開行使第二百十條之偽造私文書犯行間，既查無有何犯意聯絡及行為
    之分擔，自難令其等負擔該部分罪責，合併說明。
四、原審以被告事證已臻明確，因予論罪科刑，固非無見，惟查原判決認被告所偽造
    之人民幣部分雖尚屬半成品，仍成立偽造有價證券罪，已有未合；其次偽造之美
    鈔成品數量，於理由欄內漏列偽造美鈔面額二十元一張，亦有不當；又原審漏未
    論究被告庚○○及乙○○所犯行使偽造私文書罪部分，亦有不妥。被告乙○○、
    庚○○上訴否認犯罪指摘原判決不當，雖不足採，惟原判決既有可議，自應由本
    院將原判決撤銷改判。爰併審酌被告等犯罪之動機（年富力壯，竟不知勤勉向上
    ，妄想一夕致富，不勞而獲）、目的、手段（被告甲○○、乙○○於本件犯行，
    負責籌劃，居於主導地位，庚○○只居於扈從地位）、所生危害（數量已達一萬
    八千一百十一張，惟幸未流入市面，否則危害金融秩序甚大），及其犯罪後之態
    度（乙○○、庚○○於憲兵隊調查中坦承犯行）等一切情狀，各量處如主文所示
    之刑，以資懲儆。又扣案如附表編號一至十之物為被告等偽造之有價證券及器械
    、原料，應依刑法第二百零五條沒收，又八十六年七月廿五日房屋租貸契約上偽
    造之黃金輝署名，另依刑法第二百十九條規定沒收。至被告乙○○曾辯稱附表編
    號六、七及九並非供偽造有價證券之器械，惟被告乙○○係以照相翻拍、製作鋼
    版之方式而為之，均需附表六、七及九之物，被告乙○○所辯顯屬避重就輕之詞
    ，不足採信。又附表編號十一至十三之物為被告乙○○所有，供犯罪所用之物，
    併依刑法第三十八條第一項第二款規定沒收。又另扣案之偽造人民幣半成品、照
    片版及鋁版，因偽造人民幣部分並不成立犯罪，爰不予沒收。
五、被告甲○○經合法傳喚，無正當理由不到庭，不待其陳述逕行判決。
據上論結，應依刑事訴訟法第三百六十九條第一項前段、第三百七十一條、第三百六
十四條、第二百九十九條第一項前段、刑法第二十八條、第二百零一條第一項、第二
百十六條、第二百十條、第五十五條、第二百零五條，第二百十九條、第三十八條第
一項第二款、罰金罰鍰提高標準條例第一條前段，判決如主文。
本案經檢察官劉榮堂到庭執行職務。
中    華    民    國      九十      年      九      月      十二        日
                                  臺灣高等法院臺南分院刑事第三庭
                                      審判長法官  黃    崑    宗
                                            法官  楊    省    三
                                            法官  莊    俊    華
右正本證明與原本無異。
如不服本判決，應於判決送達後十日內向本院提出上訴狀，其未敘述理由者並應於提
出上訴狀後十日內向本院補提理由書（應附繕本)。
                                      法院書記官  易    慧    玲
中    華    民    國      九十      年      九      月      十七        日
附錄本判決論罪科刑法條：
刑法第二百零一條第一項：意圖供行使之用，而偽造、變造公債票，公司股票或其他
                        有價證券者，處三年以上十年以下有期徒刑，得併三千元
                        以下罰金。
刑法第二百零五條：偽造、變造之有價證券、郵票或印花稅票及前條之器械、原料，
                  不問屬於犯人與否，沒收之。
附  表：
┌──┬──────────────────┐
│ 一 │ 偽造面額一百元之美鈔一八一００張   │
├──┼──────────────────┤
│ 二 │ 偽造面額二十元之美鈔一張           │
├──┼──────────────────┤
│ 三 │ 偽造美鈔照片版九十張               │
├──┼──────────────────┤
│ 四 │ 偽造美鈔鋁製浮印版一張             │
├──┼──────────────────┤
│ 五 │ 偽造美鈔鋁版十四張                 │
├──┼──────────────────┤
│ 六 │ 大型沖片機一台                     │
├──┼──────────────────┤
│ 七 │ 大型照相機一台    │
├──┼──────────────────┤
│ 八 │ 大型複片機一台                     │
└──┴──────────────────┘
┌──┬──────────────────┐
│ 九 │ 大型曬片機一台                     │
├──┼──────────────────┤
│ 十 │ 印刷機一台                         │
├──┼──────────────────┤
│十一│ 碎紙機一台                         │
├──┼──────────────────┤
│十二│ 鈔票真偽檢測器一台                 │
├──┼──────────────────┤
│十三│ 面額二十元美金真鈔一張             │
└──┴──────────────────┘


司法院資訊處製作；財團法人民間司法改革基金會備份。
